【裁判字號】    98,重訴,214
【裁判日期】    981211
【裁判案由】    侵權行為損害賠償
【裁判全文】
臺灣士林地方法院民事判決             98年度重訴字第214號
原      告  丙○○
訴訟代理人  顧定軒律師
複  代理人  丁○○
被      告  甲○○
            乙○○
            戊○○
上列當事人間請求侵權行為損害賠償事件，本院於民國98年11月
18日言詞辯論終結，判決如下：
    主      文
被告應連帶給付原告新臺幣肆佰貳拾捌萬零貳拾元，及自民國
九十八年六月三十日起至清償日止，按年息百分之五計算之利息
。
訴訟費用（除減縮部分外）由被告連帶負擔。
本判決於原告以新臺幣壹佰肆拾萬元或同額之彰化銀行中正分
行無記名可轉讓定期存單為被告供擔保後，得假執行；但被告如
以新臺幣肆佰貳拾捌萬零貳拾元為原告預供擔保，得免為假執
行。
    事實及理由
一、被告乙○○經合法通知，未於言詞辯論期日到場，核無民事
    訴訟法第386 條各款所列情形，爰依原告之聲請，由其一造
    辯論而為判決。
二、按訴狀送達後，原告不得將原訴變更或追加他訴，但擴張或
    減縮應受判決事項之聲明者，不在此限，民事訴訟法第255
    條第1 項第3 款定有明文。查本件原告起訴時，原請求被告
    等連帶給付新臺幣（下同）11,435,000元，及自起訴狀繕本
    送達翌日起至清償日止，按年息5%計算之利息，嗣變更為請
    求被告連帶給付4,280,023 元，及自起訴狀繕本送達翌日起
    至清償日止，按年息5%計算之利息，經核應屬減縮應受判決
    事項之聲明，揆諸前揭法條規定，原告上開訴之變更，應可
    准許，合先敘明。
三、原告起訴主張：被告戊○○基於幫助他人詐欺之意思，於民
    國96年12月間，將其於96年12月8 日申辦之台灣大哥大股份
    有限公司0000000000行動電話門號晶片卡，以1,000 元之代
    價，交付予綽號「小米」之人，而容許他人藉上開門號遂行
    詐欺取財之犯罪。另被告甲○○、乙○○則以基於與詐欺集
    團成員共同詐欺之意思，由被告甲○○於97年1 月9 日下午
    2 時許，在臺北市中山區○○○路400 號前，將其於玉山商
    業銀行士林分行所開設之帳號0000000000000 號及上海商業
    儲蓄銀行營業部帳號00000000000000號存摺、金融卡及密碼
    交予綽號「阿安」之人，並約定其可分得該詐騙集團成員利
    用此帳號所詐得款項之1/10，而被告乙○○則於同年1 月11
    日某時，在高雄市○○區○○街111 號5 樓住處附近，以
    4,000 元之價格，將其於土地銀行博愛分行所開設之帳號
    000000000000號存摺、金融卡及密碼交予某陳姓之人，以供
    該詐欺集團用作詐騙他人財物使用。嗣該詐騙集團之成員，
    即於96年12月底至97年1 月16日下午3 時許止，自稱「張書
    華檢察官」，陸續多次以上述0000000000號行動電話向原告
    佯稱其於玉山商業銀行敦南分行之銀行帳戶遭人冒用，必須
    將該帳戶內之款項匯入指定之安全帳戶，致原告陷於錯誤，
    分別於：(一)97年1 月15日10時36分許、97年1 月16日12時52
    分許，匯款200 萬元、170 萬元至被告甲○○於玉山銀行士
    林分行所開立之帳號0000000000000 號帳戶內；(二)97年1 月
    16日10時許，匯款5,435,000 元至被告甲○○於上海商業儲
    蓄銀行營業部所開立之帳號00000000000000號帳戶內；(三)97
    年1 月16日10時許，匯款230 萬元至被告乙○○於土地銀行
    博愛分行所開立之帳號000000000000號帳戶內。又上開詐騙
    集團之詐欺犯行經發現後，原告業已自被告甲○○於玉山銀
    行士林分行所開立之前述帳戶領回29,977元、169 萬元，另
    自被告甲○○於上海商業儲蓄銀行營業部所開立之前述帳號
    內領回5,435,000元，經計算仍受有4,280,023 元之損害（
    0000000 ＋0000000 ＋0000000 ＋0000000 －00000 －
    0000000 －0000000 ＝0000000） ，為此，爰依民法第184
    條第1 項、第2 項、第185 條等規定，請求被告等連帶賠償
    原告4,280,023 元及其法定遲延利息等語。並聲明：(一)被告
    應連帶給付原告4,280,023 元，及自起訴狀繕本送達翌日起
    至清償日止，按年息5%計算之利息。(二)願供現金或同面額之
    彰化銀行中正分行無記名可轉讓定期存單為擔保，請准宣告
    假執行。
四、被告乙○○未於言詞辯論期日到場，亦未提出書狀作何聲明
    或陳述。被告甲○○則以：有關原告因匯款至被告乙○○帳
    戶內所受之損害部分，其應無須負賠償責任等語；另被告戊○○則以：其僅係提供手機，並未參與詐欺等語，資為抗辯
    。並均聲明：(一)原告之訴及假執行之聲請均駁回。(二)如受不
    利判決，願供擔保，請准宣告免為假執行。
五、原告主張之前開事實，業經其提出臺灣臺北地方法院97年度
    簡字第2887號刑事判決、臺灣高雄地方法院97年度審簡字第
    7637號刑事判決各1 份為證，又被告戊○○因前述行為觸犯
    幫助詐欺取財罪，經判處有期徒刑5 月確定，被告甲○○、
    乙○○因前述行為觸犯共同詐欺取財罪，經分別判處有期徒
    刑6 月確定等情，亦經本院調取上開刑事案件卷宗查閱無誤
    ，復為被告等所不爭執，自堪信為真實。
六、按因故意或過失，不法侵害他人之權利者，負損害賠償責任
    。又數人共同不法侵害他人之權利者，連帶負損害賠償責任
    ；不能知其中孰為加害人者，亦同。造意人及幫助人，視為
    共同行為人。民法第184 條第1 條前段、第185 條分別定有
    明文。是被告戊○○既以前述方式幫助詐欺集團成員實施詐
    欺犯行，另被告甲○○、乙○○則以前述方式與詐欺集團成
    員共同實施詐欺犯行，自均屬共同不法侵害原告之權利甚明
    ，而應就原告因遭詐欺所受前述損害負連帶賠償之責。被告
    等所為抗辯，尚不足採。
七、從而，原告請求被告等連帶給付4,280,023 元，及自起訴狀
    繕本送達翌日即98年6 月30日起至清償日止，按年息5%計算
    之利息，為有理由，應予准許。又原告及被告戊○○、甲○○均陳明願供擔保，聲請宣告假執行或免為假執行，經核均
    無不合，爰分別酌定相當之擔保金額，併准許之。
八、本件判決基礎已臻明確，兩造其餘攻防方法及訴訟資料經本
    院斟酌後，核與判決結果不生影響，故不另一一論述，併此
    敘明。
九、據上論結，原告之訴為有理由，依民事訴訟法第385條第1項
    前段、第78條、第85條第2 項、第390 條第2 項、第392 條
    第2項，判決如主文。
中    華    民    國    98    年    12    月    11    日
                  民事第二庭法  官  馬傲霜
以上正本係照原本作成。
如對本判決上訴，應於判決送達後20日內向本院提出上訴狀。
中    華    民    國    98    年    12    月    15    日
                            書記官  許秋莉


司法院資訊處製作；財團法人民間司法改革基金會備份。
